臺灣宜蘭地方法院民事簡易判決
                                    110年度宜簡字第118號
原      告  泰安產物保險股份有限公司

法定代理人  李松季  


訴訟代理人  劉倚帆  
            郭俊瑋  
            黃大月  
被      告  豪鼎事業股份有限公司


法定代理人  陳忠福  
被      告  江益昌  
上列當事人間侵權行為損害賠償事件，本院於民國110年11月23
日言詞辯論終結，判決如下：
　　主　文
被告應連帶給付原告新臺幣陸萬柒仟伍佰壹拾肆元，及自民國一
百一十年二月九日起至清償日止，按週年利率百分之五計算之利
息。
原告其餘之訴駁回。
訴訟費用被告連帶負擔五分之二，餘由原告負擔。
本判決原告勝訴部分得假執行。
　　事實及理由
壹、程序方面：
一、按訴狀送達後，原告不得將原訴變更或追加他訴，但擴張或
    減縮應受判決事項之聲明者，不在此限，民事訴訟法第255
    條第1項第3款定有明文。原告起訴時原聲明為請求被告連帶
    給付新臺幣（下同）176,021元及自起訴狀繕本送達翌日起
    至清償日止，按週年利率百分之5計算之利息。嗣於民國110
    年11月23日當庭就利息起算日變更為自起訴狀繕本送達最後
    1位被告之翌日起算。核原告上開所為訴之變更，屬減縮應
    受判決事項之聲明，揆諸前揭法律規定，應予准許。
二、被告豪鼎事業股份有限公司（下稱豪鼎公司）經合法通知，
    未於最後言詞辯論期日到場，核無民事訴訟法第386條各款
    所列情形，爰依原告之聲請，由其一造辯論而為判決，合先
    敘明。
貳、實體方面：
一、原告起訴主張：被告甲○○於109年5月8日下午4時40分許駕駛
    車牌號碼000-0000號自用小客貨車，於宜蘭縣○○鎮○道0號29
    公里600公尺處北側向內側，因變換車道不慎，致撞損原告
    承保訴外人張樂斌所有並由其所駕駛之車牌號碼000-0000號
    自小客車（下稱系爭車輛）。經送廠修復後，系爭車輛支出
    必要修復費用共176,021元（其中零件費用為148,633元、工
    資費用為27,388元）。因被告豪鼎公司為被告甲○○之僱用人
    ，自應就被告甲○○於執行職務中所為不法侵害他人權利之行
    為，負連帶賠償責任。為此，爰依侵權行為及保險代位之法
    律關係提起本件訴訟等語，並聲明：被告應連帶給付原告17
    6,021元，及自起訴狀繕本送達最後1位被告之翌日起至清償
    日止，按週年利率百分之5計算之利息。
二、被告則以：被告甲○○沒有過失，且原告修理費用過高等語，
    資為抗辯。並聲明：原告之訴駁回。
三、本件原告主張之前揭事實，業據其提出與所述相符之國道公
    路警察局第九公路警察大隊頭城分隊道路交通事故當事人登
    記聯單、國道公路警察局道路交通事故初步分析研判表、道
    路交通事故現場圖、電子發票證明聯、估價單、駕駛執照、
    行車執照、車損照片等件影本為證，並經本院依職權向內政
    部警政署國道公路警察局第九公路警察大隊調取道路交通事
    故調查卷宗，核閱現場圖及調查報告表等資料無訛，堪信為
    真實，惟被告仍以前詞置辯。
四、按過失不法侵害他人之權利者，負損害賠償責任；受僱人因
    執行職務，不法侵害他人之權利者，由僱用人與行為人連帶
    負損害賠償責任；汽車、機車或其他非依軌道行駛之動力車
    輛，在使用中加損害於他人者，駕駛人應賠償因此所生之損
    害；被保險人因保險人應負保險責任之損失發生，而對於第
    三人有損失賠償請求權者，保險人得於給付賠償金額後，代
    位行使被保險人對於第三人之請求權；但其所請求之數額，
    以不逾賠償金額為限，民法第184條第1項前段、第188條第1
    項、第191條之2前段及保險法第53條第1項分別定有明文。
    次按負損害賠償責任者，除法律有規定或契約另有訂定外，
    應回復他方損害發生前之原狀；損害賠償，除法律另有規定
    或契約另有訂定外，應以填補債權人所受損害及所失利益為
    限，民法第213條第1項、第216條第1項亦有明文。復按不法
    毀損他人之物者，應向被害人賠償其物因毀損所減少之價額
    ，為民法第196條所明定。所謂其物因毀損所減少之價額，
    非不得以修復費用為估定之標準，且應以必要者為限。經查
    ，本件肇事過失責任經送請交通部公路總局基宜區車輛行車
    事故鑑定會為鑑定，並經交通部公路總局臺北區監理所函覆
    鑑定意見書（下稱系爭鑑定書）之鑑定意見為：「一、甲○○
    駕駛自小客貨車，行經國道高速公路路段，向左變換車道疏
    未注意左側直行來車之安全距離，為肇事主因。二、張樂斌
    駕駛自小客車，行經國道高速公路路段，疏未注意車前狀況
    ，未採取安全措施，為肇事次因。」等語（見本院卷第99頁
    ），足徵被告甲○○就本件交通事故確有過失，是被告甲○○之
    過失與系爭車輛毀損間具有相當因果關係，被告甲○○自應就
    系爭車輛毀損乙事負侵權行為之損害賠償責任。而被告甲○○
    既為被告豪鼎公司所僱用，其於執行駕駛業務工作期間發生
    上開事故，被告豪鼎公司自應就被告甲○○業務上過失行為負
    連帶賠償責任。又原告承保之系爭車輛係108年3月出廠，有
    行車執照影本在卷可憑，系爭車輛之修理既以新零件更換被
    毀損之舊零件，則原告以估價單所示之修理費作為損害賠償
    之依據，自應將零件折舊部分予以扣除。依行政院所頒「固
    定資產耐用年數表」及「固定資產折舊率表」之規定，【非
    運輸業用客車、貨車】之耐用年數為5年，依定率遞減法每
    年折舊1000分之369，另依營利事業所得稅查核準則第95條
    第6項規定「固定資產提列折舊採用定率遞減法者，以1年為
    計算單位，其使用期間未滿1年者，按實際使用之月數相當
    於全年之比例計算之，不滿1月者，以1月計」。查系爭車輛
    出廠日至事故發生日即109年5月8日，實際使用月數為1年3
    個月，則系爭車輛依前開計算扣除零件折舊額後，零件費用
    應以85,135元為正當（計算式如附表所示），另加上修復系
    爭車輛之工資費用為27,388元，則系爭車輛所支出之必要修
    復費為112,523元（計算式為：85,135元＋27,388元＝112,523
    元），逾此部分，即屬無據。至被告雖辯稱系爭車輛修理費
    用過高云云，然被告對原告所提出之維修項目及金額有何錯
    誤或與事實不符之情事，均未能舉證以實其說，其此部分所
    辯，顯無足採憑。
五、第按損害之發生或擴大，被害人與有過失者，法院得減輕賠
    償金額，或免除之，民法第217條第1項定有明文。觀以系爭
    鑑定書之意見，堪認系爭車輛駕駛即張樂斌就本件車禍事故
    之發生亦有過失甚明。是本院審酌與被告之過失程度，認應
    由被告負百分之60過失責任，始屬衡平。因此，原告得據此
    所得請求被告賠償之金額應酌減為67,514元（計算式為：11
    2,523元×60％＝67,514元，元以下四捨五入）為限。逾此數額
    之請求，為無理由，不應准許。
六、末按給付無確定期限者，債務人於債權人得請求給付時，經
    其催告而未為給付，自受催告時起，負遲延責任，其經債權
    人起訴而送達訴狀，或依督促程序送達支付命令，或為其他
    相類之行為者，與催告有同一之效力，遲延之債務，以支付
    金錢為標的者，債權人得請求依法定利率計算之遲延利息，
    應付利息之債務其利率未經約定，亦無法律可據者，週年利
    率為百分之5，民法第229第2項、第233條第1項前段、第203
    條分別有明文規定。綜上所述，原告依據保險法代位求償及
    民法侵權行為之法律關係，請求被告連帶給付67,514元，及
    自起訴狀繕本送達最後1位被告之翌日即110年2月9日起至清
    償日止，按週年利率百分之5計算之利息，為有理由，應予
    准許，逾此範圍之請求，則屬無據，應予駁回。
七、本件係就民事訴訟法第427條適用簡易程序所為被告敗訴之
    判決，依同法第389條第1項第3款規定，就被告敗訴部分，
    應依職權宣告假執行。
八、訴訟費用負擔之依據：民事訴訟法第85條第2項。
中　　華　　民　　國　　110 　年　　11　　月　　30　　日
    　　　　　　　臺灣宜蘭地方法院宜蘭簡易庭
                                  法　官　許婉芳
以上為正本係照原本作成。
如不服本判決，應於送達後20日內，向本院提出上訴狀並表明上
訴理由，如於本判決宣示後送達前提起上訴者，應於判決送達後
20日內補提上訴理由書（須附繕本）。
如委任律師提起上訴者，應一併繳納上訴審裁判費。
中　　華　　民　　國　　110 　年　　11　　月　　30　　日
　　　　　　　　　　　　　　　　　書記官  鄒明家
附表：零件折舊計算式（單位：新臺幣，元以下四捨五入）
折舊時間           金額
第1年折舊值        148,633×0.369=54,846
第1年折舊後價值    148,633-54,846=93,787
第2年折舊值        93,787×0.369×(3/12)=8,652
第2年折舊後價值    93,787-8,652=85,135